【裁判字號】    90,訴,97
【裁判日期】    900425
【裁判案由】    偽造文書等
【裁判全文】
臺灣宜蘭地方法院刑事判決                              九十年度訴字第九七號
    公  訴  人  臺灣宜蘭地方法院檢察署檢察官
    被      告  丙○○
    選任辯護人  李秋銘
右列被告因偽造文書案件，經檢察官提起公訴（九十年度偵字第三七０號），本院判
決如左：
    主  文
丙○○無罪。
    理  由
一、公訴意旨略以：被告丙○○係宜蘭縣警察局羅東分局成功派出所之警員，於民國
    八十九年四月十三日二十三時五十分許，在宜蘭縣羅東鎮○○路口與興東路口處
    值勤時，明知車號ＧＲＴ—０四九號機車係由乙○○駕駛附載甲○○予以攔檢後
    ，見機車乘客甲○○有喝酒，竟為求績效，而向甲○○稱：「你有駕照可以罰輕
    一點」（駕駛人乙○○無駕照），使甲○○誤信其言，配合製作筆錄承認前揭機
    車為其所駕駛，並做呼氣酒精測試，經測得甲○○酒精測試值為零點八六ＭＧ／
    Ｌ，被告明知甲○○未酒後駕車，竟虛偽製作筆錄，記載「甲○○酒後駕駛機車
    ，涉犯刑法公共危險罪」等內容，並接續於員警工作紀錄簿上記載「取締酒駕一
    件一人」並予逮捕，剝奪人之行動自由，且陳報宜蘭縣警察局羅東分局，使不知
    情之承辦人員依上揭資料，將甲○○以違反刑法第一百八十五條之三公共危險罪
    移送台灣宜蘭地方法院檢察署檢察官偵辦，嗣甲○○因莫名涉嫌觸犯刑法，發覺
    事態嚴重，遂供出上情，因認被告涉有刑法第二百十三條第一項、第三百零二條
    第一項等罪。
二、犯罪事實應依證據認定之，無證據不得推定其犯罪事實。又不能證明被告犯罪，
    應諭知無罪判決。刑事訴訟法第一百五十四條、第三百零一條第一項定有明文。
    公訴人認被告有上述犯行，無非以證人乙○○及甲○○之供述、且檢察官分對甲○○及被告為測謊，甲○○就警察臨檢時其未騎機車一事，經測試無情緒波動反
    應；而被告就本案攔檢時機車是男子在駕駛、本案攔檢時機車駕駛不是女子等問
    題，均呈情緒波動反應，此有法務部調查局八十九年八月二十九日（八九）陸三
    字第八九五八二三五號、九十年一月三日（九十）陸（三）字第八九一００八五
    七號鑑定通知書各一紙可稽，此外並有訊問筆錄、員警工作紀錄簿、員警勤務分
    配表及刑事案件報告書等存卷可參，為主要論據。訊據被告固坦承有於上揭時地
    值勤攔檢勤務，並有查獲甲○○酒後騎乘機車一案而依法逮捕並移送，惟堅詞否
    認有何上開犯行，辯稱；該日值勤時伊係站於較後方，針對逃避前方攔檢之車輛
    予以盤查，當時有攔到一部機車正在進行檢查時，又見一部機車就先行攔下，而
    於前一部機車處理完畢後，回頭處理此部機車，當時甲○○即坐在駕駛座上，伊
    即要求甲○○出示證件，並予以酒精測試，伊確定當時騎乘機車之人確係甲○○
    等語。
三、經查，證人甲○○、乙○○雖迭於檢察官偵查時及本院審理時證稱當時係乙○○
    騎乘機車載甲○○要去吃宵夜，在路上遇到警察臨檢等語。然證人甲○○於檢察
    官偵查時更證稱：「‧‧‧要到夜市吃東西被警攔到，當時由乙○○駕機車，因
    為他無駕照，機車在路中間停下後，由我將機車騎到路旁邊給警察路檢」、於本
    院審理時證稱：「‧‧‧我太太要載我去興東路那邊吃宵夜，我就被警察攔下，
    我就停下來，警察先去處理別台車子，後來再處理我機車，警察來時我坐在機車
    上，我手是握在機車把手上，當時因為我太太沒有駕照會怕所以先下車‧‧‧」
    等語，核與證人乙○○於檢察官偵查時所證：「‧‧‧警察跟第一部機車的人講
    話，我把機車停在路邊，把車子停放好，後來甲○○就移到前座，後來警察過來
    以為是甲○○騎機車」、「機車停在路邊後陳見能才從後座移到前座」等語、於
    本院審理時所述：「當時我們是要去吃宵夜，路上就被警察攔下，我們被警察攔
    下時，警察先去處理別台車子，後來才來處理我們的機車‧‧‧」等語相符，是
    可認被告於上揭路口執行臨檢勤務，於攔下證人甲○○、乙○○之機車前已攔下
    一部機車正在處理中，被告於處理完後復要處理證人甲○○、乙○○部分時，證
    人乙○○已下車，而當時接受警方盤查者確係坐於上開機車駕駛座上之證人甲○○無訛。再者，被告上前盤查時，係僅要求騎坐於駕駛座上之甲○○出示證件以
    供查核，並未要求證人乙○○出示證件，被告並不知道證人乙○○無駕駛執照等
    情，均已據證人甲○○、乙○○於本院結證甚詳，是被告於臨檢時，對本即坐於
    機車之駕駛座上之證人甲○○要求出示證件查驗，可認被告主觀上係認證人甲○○即為駕駛機車之人，而被告是否疏忽未發現甲○○與乙○○曾換過座位等情，
    並非公訴人指訴之公務員登載不實罪之犯罪構成要件之規範範圍。參以，證人甲○○、乙○○亦於本院審理時證稱被告並未向甲○○稱「你有駕照可以罰輕一點
    」等語，而證人即當日隨後前往處理之警員張川榮亦於檢察官偵查時證稱：「‧
    ‧‧當時聽到後面有人跟丙○○在大小聲，我們過去支援，丙○○說這個人有喝
    酒，他騎車違規，當時機車也停在路旁，男的在跟丙○○爭執，女的在旁邊沒講
    話」，衡情若被告使證人甲○○誤信「你有駕照可以罰輕一點」，則證人甲○○
    何需與被告爭執，是公訴人指訴被告前揭犯罪情節亦與事實不符，而難遽為論罪
    科刑。顯見被告確實並未為求績效而將非機車騎乘者即證人甲○○，故意登載為
    機車騎乘者，實係因被告攔車時因機車尚在行進中無法辨認仔細，且攔下車時尚
    有其他車輛尚待處理，再因證人甲○○當時確實因換座位而騎座於駕駛座上等情
    ，是被告認定證人甲○○即為騎乘機車者，並進而對之為臨檢盤查及酒精濃度之
    測試等動作，是被告當無明知不實事項而故為不實登載之行為，至為明顯。而被
    告於攔車當時縱未察看仔細，亦僅過失問題，尚非刑法規範之範疇。且被告經酒
    精濃度測試後，達零點八六ＭＧ／Ｌ，有酒精測試單可證，已逾法定標準，是被
    告認證人甲○○涉犯刑法第一百八十五條之三之公共危險罪嫌而依法逮捕並予製
    作筆錄依法移送，自無「非法」剝奪他人行動自由之故意存在，亦可認定。
四、至於被告接受測謊結果，雖就「本案攔檢時機車是男子在駕駛；本案攔檢時機車
    的駕駛不是位女子」等問題測試時，呈情緒波動反應，有上述法務部調查局之鑑
    定通知書，然測謊鑑定，係依一般人在說謊時，會產生遲疑、緊張、恐懼、不安
    等心理波動現象，乃以科學方法，由鑑定人利用測謊儀器，將受測者之上開情緒
    波動反應情形加以紀錄，用以分析判斷受測者之供述是否違反其內心之真意而屬
    虛偽不實。故測謊鑑定，倘鑑定人具備專業之知識技能，復基於保障緘默權而事
    先獲得受測者之同意，所使用之測謊儀器及其測試之問題與方法又具專業可靠性
    時，該測謊結果，如就有利之供述，經鑑定人分析判斷有不實之情緒波動反應，
    依補強性法則，係不得作為有罪判決之唯一證據（最高法院八十八年度台上字第
    二九三六號刑事判決可供參照），是依上所述既無證據足認被告當時確為績效而
    故意登載不實之情，是自無法以被告測謊時有情緒波動反應，即以之為被告論罪
    科刑之唯一依據。
五、綜上所述，被告既無明知不實事項而故意為不實登載，亦無非法剝奪他人行動自
    由之犯行，均已如前述。此外復查無其他積極證據，足認被告有何公訴人所指之
    犯行，是被告犯罪無法證明，依首開說明，自應為無罪之諭知。
據上論斷，應依刑事訴訟法第三百零一條第一項，判決如主文。
本案經檢察官林慧到庭執行職務。
中    華    民    國      九十        年     四        月   二十五      日
                                  臺灣宜蘭地方法院刑事第二庭
                                      法  官  蔡  仁  昭
右正本證明與原本無異。
如不服本判決，應於判決送達後十日內，向本院提出上訴狀。（應附繕本）
                                      書記官  陳  旺  誠
中    華    民    國      九十        年     五        月     二        日


司法院資訊處製作；財團法人民間司法改革基金會備份。
